臺灣高等法院刑事判決　　　　　　　　96年度上訴字第2396號
上　訴　人
即　被　告　甲○○
　　　　　　　　　　（現另案於臺灣岩灣技能訓練所執行中）
　　　　　　　　　　（現借提寄押於臺灣臺北看守所）
選任辯護人　張世柱律師
　　　　　　陳明彥律師
上列上訴人因違反槍砲彈藥刀械管制條例案件，不服臺灣士林地
方法院95年度訴字第1070號，中華民國96年 4月30日第一審判決
（起訴案號：臺灣士林地方法院檢察署95年度偵字第2346號），
提起上訴，本院判決如下：
    主  文
上訴駁回。
    事  實
一、甲○○於民國92年6 月間，在臺北市○○區○○街1 段26號
    ，拾獲不詳男子所棄置仿GLOCK 廠17型半自動手槍製造之玩
    具手槍換裝土造金屬槍管改造而成可擊發子彈具有殺傷力之
    改造手槍1 枝（槍枝管制編號：0000000000號）後，將該槍
    枝據為己有。嗣經蘇文義（持有改造手槍部分業經本院判決
    有罪確定）表示購買槍枝之意願，2人乃相約於93年5月，在
    臺北市○○區○○路士林夜市附近見面，並共同前往臺北市
    北投區○○路 173號門口試射，甲○○持上開改造手槍試射
    ，於試射過程中彈匣內之5顆子彈無法擊發，另有1顆子彈則
    由蘇文義試射而可以擊發（是否具有殺傷力並不確定），甲
    ○○遂同意以新臺幣（下同）45,000元之價格，將該改造手
    槍1支及不具殺傷力之子彈5顆販賣予蘇文義，雙方乃相互交
    付價金及上開槍彈。嗣蘇文義取得上開改造手槍及子彈後，
    隨即駕駛車牌Z6-3769號自用小客車離去，於同日凌晨3時30
    分許，在臺北市松山區○○○路 100號環亞飯店前，為警執
    行路檢勤務攔查時當場查獲，並扣得上開改造手槍 1枝及子
    彈 5顆（該槍、彈業經檢察官於蘇文義案件中執行銷燬完畢
    ），經蘇文義之供述上情，始為警方查獲。
二、案經臺北市政府警察局移送及臺北市政府警察局松山分局報
    告臺灣臺北地方法院檢察署檢察官呈請臺灣高等法院檢察署
    檢察長令轉臺灣士林地方法院檢察署檢察官偵查起訴。
    理  由
一、訊據上訴人即被告甲○○固不否認有販賣克拉克廠、黑色17
    型改造手槍1枝及不能擊發之3顆子彈予蘇文義，惟矢口否認
    有上開犯行，辯稱：伊雖有賣克拉克廠牌黑色17型手槍及不
    能擊發的 3顆子彈給蘇文義，原本約定價格是45,000元，因
    為蘇文義說槍不能擊發子彈，只願意給伊15,000元。伊要看
    槍才知道是否為當初伊賣給蘇文義的槍枝，因為蘇文義當時
    自己還有兩把槍枝，1把是45型銀色手槍，另1把17型黑色跟
    伊賣給他一樣的手槍，伊先去文化大學試射伊撿到的改造手
    槍跟不能擊發的子彈，結果不能擊發子彈，所以伊賣的手槍
    不能擊發子彈，本件扣案手槍及子彈不是伊的云云。辯護人
    辯護稱：被告販賣予蘇文義之手槍係不具殺傷力之道具槍，
    蘇文義另有與被告所販賣槍枝同型之可擊發子彈之槍枝，蘇
    文義既受「小白」委託購買槍枝，自應對槍枝有相當之熟悉
    度，而蘇文義購槍後，何以未立刻交付「小白」，反而去跳
    舞，足見被告販賣槍枝予蘇文義之日應非蘇文義遭查獲之日
    ，本件查扣之改造手槍應係蘇文義另持有之手槍等語。
二、經查：
  (一)被告甲○○確實於92年6月間，在臺北市○○區○○街1段26
    號，拾獲不詳姓名成年男子所棄置之GLOCK廠17型手槍1枝之
    事實，業為被告於警詢、原審準備程序中坦承無訛（參見94
    年度發查字第23號卷第11頁、原審卷第16頁），且證人蘇文
    義於原審審理中結證稱：93年5月16日凌晨3時30分左右，在
    環亞百貨前自用小客車內，警方查獲伊持有1把手槍及5顆子
    彈，該槍彈是向在庭的甲○○買來的，是93年 5月15日晚上
    11、12時（即16日凌晨零時）左右，先約在士林夜市，再去
    士林的山上試槍，一開始無法擊發，試很多次之後有擊發 1
    發子彈，原本有6顆子彈，擊發 1顆剩5顆子彈。試槍時，彈
    匣裡面裝有 6顆子彈試槍時，還沒決定要買這把槍，在擊發
    一顆子彈後，伊才決定要買這把槍，伊所買的槍彈即是扣案
    的手槍及子彈 5顆。槍彈是以45,000元購得，試完槍後就上
    車，伊在車上將錢拿給甲○○，甲○○就把槍放在後座，伊
    試完槍後，子彈拿下來就放著，沒有動過，從山上下來原本
    要去環亞百貨附近舞廳跳舞，下車後就被臨檢，被查獲的槍
    與試的槍是同 1把。查獲當時，車上並無其他槍枝，只有向
    甲○○買的這把槍。伊在警詢中說向綽號「阿三」買的，「
    阿三」即是當庭的甲○○，因為一開始不知道他名字，是伊
    提供手機號碼，警察查出是甲○○等語（ 參見原審卷第117
    至127頁），核與其於臺灣臺北地方法院93年度訴字第774號
    審理中結證之情節一致（ 參見93年度訴字第774號卷第25至
    33頁），且警方於93年5月16日凌晨3時30分許，在臺北市松
    山區○○○路100號環亞飯店前蘇文義駕駛之車牌 Z6-3769
    號自小客車內後座背包內，查扣改造手槍1枝及子彈5顆之事
    實，亦為被告所不否認，並為證人蘇文義於原審審理中結證
    明確，且有該查扣之槍彈扣案（該槍彈已於蘇文義涉犯槍砲
    彈藥刀械管制條例案件中沒收銷燬，如後所述）及槍彈照片
    、搜索扣押筆錄（含自願受搜索同意書）在卷（參見93年度
    偵字第9017號卷第24至29頁）可憑，而扣案之手槍 1枝及子
    彈 5顆，經檢察官指揮警方送內政部警政署刑事警察局鑑定
    ，其結果為：送鑑改造手槍1枝（槍枝管制編號：000000000
    0號），認係由仿CLOCK廠17型半自動手槍製造之玩具手槍換
    裝土造金屬槍管改造而成之改造手槍，機械性能良好，可擊
    發適用子彈，認具殺傷力。有該局93年5月27日刑鑑字第093
    01 07026號槍彈鑑定書影本1份在卷（參見93年度偵字第216
    30號卷第5至8頁）足憑，參之被告甲○○於檢察官95年6 月
    20日偵訊中供承：「（提示北檢93偵9017號案內照片）是否
    你賣給他的那一把？）是。」、「（你賣蘇多少？）我不記
    得了，我記得是幾萬塊。我也忘記了。」等語（參95年度偵
    字第2346號卷第32頁），足認證人蘇文義上開證述屬實，而
    堪採信。
  (二)被告雖辯稱：證人蘇文義說在行義路試射地點與伊試槍地點
    不同，伊是在文化大學後面試槍，賣槍的時間伊忘記了云云
    。然按被告曾於臺北市政府警察局松山分局93年11月19日警
    詢中供稱：伊只見過蘇文義1次，只賣蘇文義1次槍等語（參
    見94年發查偵字第42號卷第 7頁），又於檢察官偵訊中供承
    其曾使用0000000000號行動電話等情（參見95年度偵字第23
    46號卷第32頁），而證人蘇文義所使用之0000000000號行動
    電話於93年5月16日凌晨3時46分37秒確實有與該0000000000
    號行動電話聯絡之紀錄，有該行動電話顯示之照片影本 2張
    在卷（參見93年度偵字第9017號卷第101至102頁）可查，核
    與被告於原審審理中供承：伊等大約在（晚上）11、12點在
    士林夜市碰面，去試槍並沒有花很多時間，下山大約12點多
    。蘇文義離開後，有說會打電話給伊，伊下山時，確實也有
    接到他打來的一通電話，交代槍枝價錢要照他的話講等情（
    參見原審卷第130至131頁）相符，足認被告販賣槍枝之時間
    為93年5月16日凌晨零時至1時許，堪可認定，而被告之前於
    警詢中辯稱販賣槍枝之時間為92年6、7月間云云，尚難採信
    。
  (三)被告雖辯稱：因為蘇文義當時自己還有兩把槍枝，一把是45
    型銀色手槍，另一把17型黑色跟伊賣給他的一樣的手槍，伊
    先去文化大學試射伊撿到的改造手槍跟不能擊發的子彈，結
    果不能擊發子彈，所以伊賣的手槍不能擊發子彈，原本約定
    價格是45,000元，因為蘇文義說槍不能擊發子彈，只願意給
    伊15,000元云云。然查，被告於94年1 月27日警詢中坦承：
    賣給「阿義」（即蘇文義）之克拉克手槍是黑色的，槍管是
    鐵製，沒有阻鐵，係已改造完成的等語（參見94年度發查字
    第23號卷第11頁），且證人蘇文義既然自己持有2 把手槍，
    何以再向被告購買手槍？且既然要試槍，自然希望知道所購
    買之手槍可擊發子彈，如欲購買不能擊發子彈之手槍，即無
    試槍之理；再被告所賣之手槍果真不能擊發子彈，並無手槍
    之功能，蘇文義當無以現金15,000元購買之必要。是被告上
    開所辯，於情顯有未合，自難採信。至試槍之地點是否為被
    告所辯文化大學附近，因被告上開辯解無法採信，而證人蘇
    文義於查獲後10日之93年 5月26日，帶同警方至試槍地點指
    認，有指認現場照片在卷（參見93年度偵字第9017號卷第98
    至 100頁），時間接近，印象自為深刻，應認試槍地點為臺
    北市○○區○○路173號門口，當甚明確。
  (四)綜上所述，被告所辯應屬卸責之詞，尚難採信，姑不論證人
    蘇文義購買槍枝原因為何，被告甲○○未經許可販賣可發射
    子彈具有殺傷力之改造手槍之犯行，已事證明確，洵堪認定
    。至證人李年悅（更名為李年昂）經原審傳拘均無著，且臺
    灣臺北地方法院93年度訴字第 774號判決認其就本案不知情
    ，而為無罪之諭知，有該案判決書在卷可查，本院認事證已
    明，應無再予傳喚之必要。又被告及辯護人聲請至試槍之地
    點勘驗找尋試槍遺留在現場之彈殼部分，因被告所供試槍之
    地點未為法院所採，自無准許之必要，附此說明。
三、按被告行為後，刑法第2條法律變更適用、第33條第5款罰金
    之規定，已於94年1月7日經立法院修正三讀通過，總統命令
    公布，於95年7月1日施行，該第 2條係規範行為後法律變更
    適用所生新舊法律比較適用之準據法，於新法施行後，應適
    用新法第2條第1項之規定，為「從舊從輕」之比較。又行為
    後法律有變更者，適用行為時之法律。但行為後之法律有利
    於行為人者，適用最有利於行為人之法律，修正後刑法第 2
    條第1項定有明文。被告於行為時之刑法第33條第5款係規定
    「罰金：1元以上。」，惟95年7月 1日修正公布施行之刑法
    第33條第5款則規定：「罰金：新臺幣1千元以上，以百元計
    算之。」，比較修正前後之規定，以修正前之規定，較有利
    於被告，依刑法第2條第1項前段規定，適用修正前刑法第33
    條第5款之規定。
四、又按槍砲彈藥刀械管制條例於94年 1月26日修正並經總統公
    布施行，修正前同條例第11條第 1項規定：「未經許可，製
    造、販賣或運輸第 4條第1項第1款所稱其他可發射金屬或子
    彈具有殺傷力之各式槍砲者，處 5年以上有期徒刑，併科新
    臺幣 1千萬元以下罰金。」，該規定已修正刪除，而於同條
    例第8條第1項修正增訂為：「未經許可，製造、販賣或運輸
    鋼筆槍、瓦斯槍、麻醉槍、獵槍、空氣槍或第 4條第1項第1
    款所定其他可發射金屬或子彈具有殺傷力之各式槍砲者，處
    無期徒刑或5年以上有期徒刑，併科新臺幣1千萬元以下罰金
    。」，關於販賣同條例第 4條第1項第1款所稱其他可發射金
    屬或子彈具有殺傷力之各式槍砲之規定已有變更，比較修正
    前後之規定，以修正前之規定較有利於被告，依刑法第 2條
    第1項前段規定，自應適用修正前同條例第11條第1項之規定
    。是核被告所為，係犯修正前槍砲彈藥刀械管制條例第11條
    第 1項未經許可，販賣可發射子彈具有殺傷力之改造手槍罪
    。
四、原審以被告犯罪事證明確，適用修正前槍砲彈藥刀械管制條
    例第11條第 1項，刑法第2條第1項、第11條前段、修正後刑
    法第42條第 3項等規定，並審酌被告販賣改造手槍之犯罪動
    機、犯罪手段，影響社會治安之犯罪結果及被告犯後仍否認
    犯行等一切情狀，量處被告有期徒刑5年2月，併科罰金新臺
    幣10萬元，罰金如易服勞役以新臺幣1,000元折算1日（被告
    行為時之刑法第42條第2項前段規定：「易服勞役以1元以上
    3元以下折算1日。」，該易服勞役折算標準，業據修正前罰
    金罰鍰提高標準條例第 2條（於95年7月1日修正刪除）規定
    ，就其原定數額提高為100倍折算1日，則本件被告行為時之
    易服勞役折算標準，最高得以銀元300元折算1日，即新臺幣
    900元折算1日。惟95年7月1日修正公布施行之刑法第42條第
    3項前段規定：「易服勞役以新臺幣1,000元、2,000元或3,0
    00元折算 1日。」，比較修正前後之易服勞役折算標準，以
    修正後之規定，較有利於被告，則罰金部分依修正後刑法第
    2條第1項但書規定，應適用修正後刑法第42條第 3項之規定
    定其易服勞役之折算標準）。復說明扣案仿 CLOCK廠17型半
    自動手槍製造之玩具手槍換裝土造金屬槍管改造而成之改造
    手槍 1枝（槍枝管制編號：0000000000號），雖屬違禁物，
    惟因蘇文義違反槍砲彈藥刀械管制條例案件於本院93年度上
    訴字第2708號判決有罪確定，經臺灣臺北地方法院檢察署檢
    察官於94年 2月14日核發沒收之處分命令，並為內政部警政
    署警察機械修理廠95年11月28日警修一字第0950004011號函
    覆銷燬在案，有該處分命令影本及函文在卷（參見95年度偵
    字第2346號卷第14頁、原審卷第44頁）可憑，爰不再宣告沒
    收。經核其認事用法，俱無違誤，量刑亦屬適當，被告上訴
    意旨略以：伊僅係幫助他人完成槍枝交易，請依幫助犯減輕
    其刑云云，為無理由，應予駁回。至其請求傳訊之證人本院
    已另裁定駁回在案，併此敘明。
據上論斷，應依刑事訴訟法第368條，判決如主文。
本案經檢察官姜貴昌到庭執行職務。
中　　華　　民　　國　　96　　年　　9 　　月　　18　　日
 　　　　　       刑事第一庭審判長法　官  蔡  長  溪
                                  法　官  謝  靜  恒
                                  法　官  陳  春  秋
以上正本證明與原本無異。
如不服本判決，應於收受送達後十日內向本院提出上訴書狀，其
未敘述上訴之理由者並得於提起上訴後十日內向本院補提理由書
（均須按他造當事人之人數附繕本）。
                                  書記官  李  家  敏
中　　華　　民　　國　　96　　年　　9 　　月　　21　　日
附錄：本案論罪科刑法條全文
修正前槍砲彈藥刀械管制條例第11條第1 項
未經許可，製造、販賣或運輸第4 條第1 項第1 款所稱其他可發
射金屬或子彈具有殺傷力之各式槍砲者，處5 年以上有期徒刑，
併科新臺幣1 千萬元以下罰金。
